【裁判字號】    92,上訴,938
【裁判日期】    920630
【裁判案由】    誣告
【裁判全文】
臺灣高等法院高雄分院刑事判決                    九十二年度上訴字第九三八號
    上  訴  人  臺灣屏東地方法院檢察署檢察官
    被      告  乙○○
    選任辯護人  吳春生
右上訴人因被告誣告案件，不服臺灣屏東地方法院九十二年度訴字第五一號中華民國
九十二年四月二十一日第一審判決（起訴案號：臺灣屏東地方法院檢察署九十一年度
偵字第三五四七號），提起上訴，本院判決如左：
      主  文
上訴駁回。
      理  由
一、公訴意旨略以：被告乙○○與告訴人甲○○之配偶戴金振為同居男女關係（其涉
    犯妨害婚姻罪部分業經判決有罪確定），於民國九十年二月八日上午十時許，駕
    駛其所有車牌ＹＵ─三○八○號自用小客車，前往屏東縣林邊鄉○○村○○路一
    巷九之三號找戴金振時，為戴金振之妻甲○○（其涉犯毀損部分業經判決有罪確
    定）撞見，因甲○○早已懷疑乙○○與其夫戴金振間有不正常男女關係，故見乙
    ○○前來時，心生憤恨，上前與乙○○理論，雙方因此發生口角，甲○○並用石
    頭砸損乙○○前揭小客車之後擋風玻璃，但未毆打乙○○，詎乙○○為使甲○○
    受刑事制裁，竟於九十年七月十八日，向臺灣屏東地方法院檢察署提出傷害及毀
    損之告訴（九十年度偵字第四五七二號），經檢察官就甲○○涉嫌毀損罪部分提
    起公訴，惟傷害部分則以罪嫌不足而未予起訴，因認被告涉有刑法第一百六十九
    條第一項誣告罪嫌。
二、按犯罪事實應依證據認定之，無證據不得推定其犯罪事實；又不能證明被告犯罪
    者，應諭知無罪之判決，刑事訴訟法第一百五十四條、第三百零一條第一項分別
    定有明文；又按誣告罪之成立，以意圖他人受刑事處分或懲戒處分，而為虛偽之
    告訴告發報告為要件，所謂虛偽係指明知無此事實故意捏造而言。若告訴人誤認
    有此事實或以為有此嫌疑，自不得指為虛偽，即難科以本罪（最高法院四十年台
    上字第八八號判例意旨可參）；再按誣告罪之成立，須其申告內容完全出於憑空
    造，若所告尚非全然無因，只因缺乏積極證明致被誣告人不受訴追處罰者，尚
    難遽以誣告論罪（最高法院四十年台上字第八八號、四十三年台上字二五一號判
    例意旨足佐）。
三、本件公訴人認被告涉有誣告犯行，係以告訴人甲○○指訴，證人黃源德、戴金振
    證詞及屏東縣警察局枋寮分局林邊分駐所員警制作之工作紀錄簿未記載被告有被
    毆打受傷等各情為據。然訊據被告否認有誣告犯行，辯稱：甲○○於前開時、地
    確實與伊發生口角，且要搶伊車上鑰匙而抓傷伊，驗傷單所載傷勢均係真實，而
    伊於警員前來處理時，亦有向警員表示要告甲○○傷害，伊並無誣告等語。
四、經查：
  (一)證人即屏東縣警察局枋寮分局林邊分駐所警員黃源德於偵查中已證稱：「當時甲
    ○○、乙○○都說被對方拉扯受傷，但我看她們並沒有明顯傷，我跟她們講如要
    告傷害，就要去驗傷，後來乙○○說她車子擋風玻璃被甲○○毀損，要告她毀損
    ，．．．，沒說要告傷害，所以我們在工作紀錄表這樣寫」（見偵卷第十六頁反
    面、第十七頁），嗣於原審訊問時亦證稱：「當時被告有說告訴人打她，．．．
    ，她當場表明要告甲○○毀損跟傷害，但我看她並無明顯的傷痕，所以告訴她如
    果要告，要去驗傷，我有看到車子玻璃有壞掉，被告就說她要去驗傷，後來就沒
    有到派出所去」、「工作紀錄簿是另一位警員葉烜光寫的，因當時看沒有明顯的
    傷痕，所以只寫毀損的部分」、「她穿長袖的，外表上看不出傷害，我也沒有去
    檢查她到底哪裡受傷」等語（見原審卷第四二頁、四三頁），足證被告於警員到
    場處理之時，確曾向承辦員警表明有受告訴人甲○○傷害之情，及欲對甲○○告
    訴傷害之旨無訛，則公訴人僅以員警填寫之工作紀錄簿（見第四五七二號影印偵
    卷第十頁）未載被告有被告訴人毆打受傷之情，實難認定被告即有誣告罪嫌。
  (二)被告與告訴人於前揭時地發糾紛之時，被告身著長褲及長袖外套等情，已據其供
    明在卷，並經告訴人甲○○陳明屬實（見原審卷第四三頁），復參以被告於同日
    下午四時十四分許，即前往枋寮醫院就醫驗傷，且由枋寮醫院出具之診斷證明書
    所載被告受傷部位，大部分均在右手臂等事實，此有該院九十年二月八日診斷證
    明書及該院九十二年六月十九日函附診療紀錄在卷可證（見第四五七二號影印偵
    卷第四頁，本院卷第四二頁），足認警員到場處理時，確有可能未見被告身上明
    顯傷痕之情，尚難因此即推論被告並未受傷。
  (三)證人黃源德於原審雖曾證述「被告說告訴人用鎖匙戳她」一語（見原審卷第四三
    頁），然被告業已否認當時有出此言（見本院卷第三二頁），又證人即告訴人甲
    ○○之夫戴金振於臺灣屏東地方法院檢察署九十度年偵字第四五七二號案件偵查
    中雖證：「甲○○罵乙○○，並沒有打架，乙○○的傷，可能是伊排解時拉扯到
    」云云（見第四五七二號影印偵卷第十二頁反面），然嗣於本案偵查中證稱：「
    當時雙方先發生拉扯後，甲○○就用手推打乙○○的右側臉部及身體」、「我上
    次是說謊」等語（見偵卷第十七頁），而於原審審理中亦證：「我在現場，她坐
    在車上，甲○○從後面來，打開車門要進去拿鎖匙，有看到拉扯，乙○○有喊救
    人，我就上前把甲○○抱開，當時鎖匙在甲○○的手上，因為場面很尷尬，我就
    把鎖匙從甲○○手上拿回來，交給乙○○，叫她離開。之後甲○○有用石頭跟棍
    子打乙○○的車，沒有打乙○○」、「這次講的是真的」等語（見原審卷第二十
    、二一頁）。雖證人戴金振前開陳述雖有不一，然觀其歷次證詞內容，應可認定
    告訴人在盛怒之下，確曾在上揭時地與被告發生拉扯，並有拿取鑰匙等舉動，是
    證人黃源德上開所陳「被告說告訴人用鎖匙戳她」，應有誤會被告當時陳述細節
    之情，且被告既與告訴人當時有所拉扯，則告訴人聲請檢察官上訴理由中所陳「
    被告驗傷部位為何在右手臂、是否為拉扯傷、有無鑰匙戳傷，應傳訊開具診斷證
    明書醫師說明」等情，既有前開診斷證明書及診療紀錄在卷為憑，本院認此部份
    無調查之必要，附此敘明。
五、綜上所述，被告既與告訴人因前開拉扯糾紛，而受有前開身體部位傷勢之事實，
    則其對告訴人另案所提起之傷害告訴，雖據檢察官於九十年度偵字第四五七二號
    起訴書中敘明「被告指訴告訴人傷害部分無積極證據證明，惟與毀損罪部分有方
    法、結果之牽連關係，不另為不起訴處分」，亦屬被告指訴告訴人傷害罪嫌案件
    中，積極證據是否充足問題，尚難遽認被告即有虛構事實誣陷自訴人之舉。此外
    ，復查無其他積極證據足以證明被告有何公訴人指稱之誣告犯行。從而原審以不
    能證明被告犯罪，依法諭知被告無罪，核其認事用法並無違誤。公訴人循告訴人
    請求提起上訴，略以「證人戴金振證詞偏頗，聲請查明被告驗傷部位為何在右手
    臂、是否為拉扯傷、有無鑰匙戳傷等，及告訴人未與被告有接觸拉扯，被告確涉
    誣告」等語，指摘原判決不當，為無理由（已如前述），本件上訴應予駁回。
本案經檢察官劉文水到庭執行職務。
據上論斷，應依刑事訴訟法第三百六十八條，判決如主文。
中    華    民    國      九十二      年      六      月     三十   日
                              臺灣高等法院高雄分院刑事第六庭
                                  審判長法官  王憲義
                                        法官  謝靜雯
                                        法官  張意聰
右正本證明與原本無異。
如不服本判決應於收受本判決後十日內向本院提出上訴書狀，其未述上訴理由者，
並得於提起上訴後十日內向本院補提理由書狀（均須按他造當事人之人數附繕本)「
切勿逕送上級法院」。
                                      書記官  王婉蓉
中    華    民    國      九十二      年      六      月     三十   日


司法院資訊處製作；財團法人民間司法改革基金會備份。
